【裁判字號】    92,財管,13
【裁判日期】    920629
【裁判案由】    指定遺產管理人
【裁判全文】
臺灣彰化地方法院民事裁定  九十二年度財管字第一三號
    聲  請  人  中華商業銀行股份有限公司
    法定代理人  甲○○
    代  理  人  丙○○
右聲請人聲請指定被繼承人乙○○遺產管理人事件，本院裁定如左：
    主      文
指定廖木蘭（住彰化縣彰化市○○路○段一一六號）為被繼承人邱垂統之遺產管理人
。
聲請程序費用由聲請人負擔。
    理      由
一、按繼承開始時，繼承人有無不明，而無親屬會議或親屬會議未於一個月內選定遺
    產管理人者，利害關係人得聲請法院選任遺產管理人。又按先順序繼承人均拋棄
    其繼承權時，由次順序之繼承人繼承。其次順序繼承人有無不明或第四順序之繼
    承人均拋棄其繼承權者，準用關於無人承認繼承之規定，民法第一千一百七十七
    條、第一千一百七十八條第一項、第二項、第一千一百七十六條第六項規定甚明
    。
二、本件聲請意旨略以：被繼承人乙○○生前於民國（下同）八十五年五月廿日以不
    動產一戶（土地座落：彰化縣和美鎮○○段一二七二、一二九二、一三一０、一
    三二六、一三三七號，建物門牌：彰化縣和美鎮○○路五六二巷十八弄十三號）
    設定最高限額抵押權新台幣（下同）四百一十八萬元予聲請人，並依法登記在案
    ，嗣被繼承人於年四月廿五日向聲請人借款三百四十八萬元，約定按月攤還本息
    ，詎被繼承人僅繳納本息至九十一年六月十六日止，依放款借據第五條約定，已
    喪失期限利益，全部借款視同到期，應立即清償。查被繼承人已於九十一年七月
    九日死亡，其繼承人均已拋棄繼承，且未依民法第一千一百七十七條、第一千一
    百七十八條於法定期限內選定遺產管理人，以聲請人之債權一直無法行使，為保
    障聲請人之權益，為此聲請依非訟事件法第七十九條規定，請求指定被繼承人之
    配偶廖木蘭為其遺產管理人等語。
三、查聲請人主張之事實，業據提出土地及建物登記謄本影本、他項權利證明書影本
    、抵押權設定契約書及其他約定事項影本、擔保放款借據影本、戶籍謄本、本院
    九十二年四月三十日彰院鳴家勇九十一年度繼字第五六二、六七五、六七六號家
    事法庭函影本為證，復經本院依職權調閱本院九十一年度繼字第五六二、六七五
    、六七六號拋棄繼承事件卷宗，經核尚無不合，聲請人之主張堪信屬實。
四、次查依據被繼承人乙○○之戶籍資料顯示，廖木蘭為被繼承人乙○○之配偶，四
    十年十二月十日生，其與被繼承人關係密切，且年紀又非老邁，應堪勝任遺產管
    理人之務，廖木蘭經本院合法通知雖未到庭，其以書信陳明：伊已拋棄繼承，故
    房子應屬於國家財產局所有，伊無權管理遺產，請法院裁由聲請人自行處理云云
    ，惟被繼承人乙○○死亡後，其繼承人均拋棄繼承，被繼承人之遺產仍有管理之
    必要，另有聲請法院依公示催告程序，催告被繼承人之債權及受遺贈人於公示催
    告期間內報明債權及願受遺贈與否之聲明及清償債權、交付遺贈物等諸事，聲請
    人為被繼承人乙○○之債權人，若指定其為遺產管理人，權責上必生衝突之處，
    自有不妥，況依民法第一千一百八十三條之規定，遺產管理人尚得請求報酬，是
    廖木蘭以書信所陳不足為採，綜上，故認本件指定廖木蘭為被繼承人乙○○之遺
    產管理人應為適當，並裁定如主文所示。
五、依非訟事件法第八條第一項裁定如主文。
中      華      民      國    九十二    年      六      月    二十九    日
                                    臺灣彰化地方法院家事法庭
                                        法  官  簡  燕  子
右為正本係照原本作成
如對本裁定抗告須於裁定送達後十日內向本院提出抗告狀


司法院資訊處製作；財團法人民間司法改革基金會備份。
